【裁判字號】    92,勞上易,104
【裁判日期】    921223
【裁判案由】    職業災害補償等
【裁判全文】
臺灣高等法院民事判決                          九十二年度勞上易字第一０四號
    上    訴    人  甲○○
    即附帶被上訴人
    訴 訟 代 理 人  陳志勇律師
    複    代 理 人  楊逸民律師
    被  上  訴  人  弘淳企業有限公司
    即  附帶上訴人
    法 定 代 理 人  莊清國.
    訴 訟 代 理 人  吳慶隆律師
當事人間請求職業災害補償等事件，上訴人對於中華民國九十二年七月十日臺灣板橋
地方法院九十一年度勞訴字第五九號第一審判決提起上訴，被上訴人為附帶上訴，本
院於九十二年十二月二日言詞辯論終結，判決如下：
    主      文
上訴駁回。
原判決關於命附帶上訴人給付新台幣壹拾壹萬貳仟肆佰貳拾柒元，及自民國九十一年
八月一日起算之法定遲延利息部分，及該部分假執行之宣告，暨訴訟費用裁判均廢棄
。
右開廢棄部分，附帶上訴人在第一審之訴及假執行聲請均駁回。
第一審、第二審及附帶上訴訴訟費用均由上訴人負擔。
    事      實
甲、上訴人（即附帶被上訴人，以下稱甲○○）方面：
一、聲明：（一）原判決不利於甲○○之部分廢棄。（二）右廢棄部分，被上訴人弘
    淳企業有限公司（即附帶上訴人，以下稱弘淳公司）應再給付甲○○新台幣（下
    同）三十七萬四千七百七十四元，及自民國九十一年八月一日起至清償日止，按
    週年利率百分之五計算之利息。（三）弘淳公司應再給付甲○○十三萬二千七百
    一十五元，及自起訴狀繕本送達翌日起至清償日止，按年息百分之五計算之利息
    。（四）駁回弘淳公司之附帶上訴。
二、陳述：除與原判決記載相同者茲以引用外，並補稱略以：
（一）本件兩造間協議和解真意，在於行使終止權以終止兩造間勞動關係，是弘淳公
      司既依法終止勞動契約，則應給付資遣費予甲○○。又伊係就八十八年至九十
      年門診、復建費用、以及中醫醫療費用加以請求，其中弘淳公司代為支出之住
      院費用及二次看護費用，與伊請求醫療費用補償並無關係，應不得列入扣除項
      目。
（二）本件縱認甲○○所為撤銷意思表示與法律規定不符，惟該切結書乃伊單方之意
      思表示，於弘淳公司承諾前，應不生和解效力，且伊撤銷之意思表示亦隱含撤
      回之意思，是伊既已為撤回之意思表示，則兩造間並無和解可言。又伊於治療
      期間學習電腦，係以右手使用滑鼠，單手操作緩慢，並未如弘淳公司所指以雙
      手運用，已回復工作能力。且關於殘廢補償部分，弘淳公司以投保薪資為基準
      核算平均工資，而非以實際給付工資計算平均工資，其主張於法不合，並無可
      採。
三、證據：除援用原審所提證據外，並聲請傳訊證人林昭儀。
乙、被上訴人（即附帶上訴人，稱弘淳公司）方面：
一、聲明：（一）駁回甲○○上訴。（二）原判決不利於弘淳公司部分廢棄。（三）
    右廢棄部分，甲○○在第一審之訴及假執行聲請駁回。
二、陳述：除與原判決記載相同者茲以引用外，並補稱略以：
（一）本件兩造間就勞資爭議事件，既已立有切結書協議達成和解，且為甲○○所不
      爭執，則該和解自屬合法有效，則甲○○自不得再行請求。退步言之，縱認該
      和解為無效，則勞保費用部分，依據勞工保險條例第五十九條規定，其公司代
      甲○○所繳納之勞工保險費予以扣抵，於法並無不合。
（二）另原審並未審酌甲○○為「計件工」之事實，逕以伊發生職業災害日之前六個
      月所領薪資之總和，除以該期間之總日數一百八十四日，據此認定其平均工資
      為每日七百二十元，顯有違誤。
三、證據：援用原審所提證據。
    理      由
一、甲○○起訴主張：伊自八十六年一月起，擔任弘淳公司之品檢員，於任職期間八
    十八年二月四日下午三時許，弘淳公司臨時調派伊操作製造耳機半成品之機器，
    因弘淳公司之安全設備不足，亦未施以必要安全訓練，致伊左手為機器壓傷，左
    手掌斷掉，經手術接肢後，伊左手之姆指、食指、中指、無名指、小指之第一指
    節仍被壓碎等傷害並已成殘等情，爰依勞動基準法（下稱勞基法）第五十九條規
    定，求為命弘淳公司給付伊職業災害補償差額四十八萬七千四百五十三元，及資
    遣費暨預告期間工資共計十三萬二千七百十五元，並加計自起訴狀繕本送達翌日
    （即九十一年八月一日）起算法定遲延利息之判決（伊於原審先位聲明部分，依
    據勞動契約關係，請求弘淳公司給付伊自九十二年二月五日起至復職日止，按月
    給付伊二萬六千五百四十三元部分，業據原審判決伊敗訴，未據伊聲明不服，業
    已確定，本院僅就備位聲明部分為審理範圍）。
二、弘淳公司則以：兩造業已於九十年四月二十四日就本件職業災害之補償達成和解
    ，並簽訂切結書（以下稱系爭切結書），且其已依協議給付甲○○，又兩造亦同
    時合意終止勞動契約，是甲○○提起本訴，顯無理由等語，資為抗辯。
三、甲○○主張伊自八十六年一月起，擔任弘淳公司之品檢員，於任職期間八十八年
    二月四日下午三時許，弘淳公司臨時調派伊操作製造耳機半成品之機器，因弘淳
    公司之安全設備不足，亦未施以必要安全訓練，致伊左手為機器壓傷，左手掌斷
    掉，經手術接肢後，伊左手之姆指、食指、中指、無名指、小指之第一指節仍被
    壓碎等傷害並已成殘，並向勞工保險局申領勞工保險職業傷害給付二十一萬六千
    八百九十八元等事實，業據提出財團法人振興復建醫學中心診斷證明書、勞工保
    險殘廢診斷書、身心障礙手冊、勞工保險局九十二年四月十八日保給傷字第○九
    二六○三三一七三○號函、郵政劃撥儲金特種匯票等件在卷可憑（原審卷六○、
    六一、一九六、一四二、一四九頁），並為弘淳公司所不爭，堪信為真實。
四、本件兩造所爭執者為，甲○○於九十年四月二十四日與弘淳公司達成和解，該和
    解是否違反勞基法第五十九條規定為無效？又甲○○是否業已合法撤銷該和解意
    思表示？茲論述如下：
（一）經查，系爭切結書，確為上訴人所親簽並按捺指印於該切結書上，為兩造所不
      爭執之事實，且有該切結書附卷足憑（見原審九十一年度重勞調字第二六號卷
      （下稱原審重勞調卷）一三頁），足證，該切結書應為真正。雖甲○○主張簽
      切結書是表示收到勞保給付支票，並非上訴人同意以此切結書作為和解云云，
      然查證人（即甲○○之配偶）陳文石於原審到庭證稱：「（問：甲○○是否有
      到被告弘淳公司商談過離職情事？）是我陪原告（即甲○○）去談職災事情，
      是莊老闆說保險給付還沒有下來，現在談之過早，被告公司負責人有向原告說
      公司只可以給二十二萬元，並說我現在有一張支票四千七百三十元可以先拿回
      去急用，後來我們就直接回家。當天原告並未有簽任何東西，切結書是隔天才
      簽的，但我並未陪同。（請問：證人陪同原告確切日期為何？）四月二十日下
      午六點，我記得是隔了二、三天簽切結書，不是隔天簽。當初我是聽到莊老闆
      說你隔一、二天再來簽切結書。我所聽到的是隔二、三天原告去簽切結書，．
      ．．」等語（見原審卷一○六至一○七頁），顯見該切結書並非於當天（即九
      十年四月二十四日）即簽署，乃甲○○返家後再度前往弘淳公司後才簽署，至
      甲○○收受由弘淳公司所簽發面額四千七百三十元之支票及轉交勞工保險局受
      託業務處簽發之郵政劃撥儲金特種匯票，乃另外以該三紙票據影本作為簽收收
      據，亦有上開支票及郵政劃撥儲金特種匯票影本為證（見原審卷一四九、一七
      三頁），況甲○○並非不識字之人，而該切結書既是九十年四月二十日甲○○
      至弘淳公司時，其公司法定代理人即告知甲○○該切結書，伊並未簽名，至同
      年月二十四日始至弘淳公司親自簽立該切結書一節，足認，甲○○是充分知悉
      該切結書之內容，且同意該和解條件後，始親自至弘淳公司簽訂該切結書，故
      該切結書之內容實為兩造就職業災害補償所成立之和解書至明。準此可知，甲
      ○○主張伊簽切結書乃僅表示收到勞保支票而已，顯與事實不符，自無可採。
（二）又甲○○主張；系爭和解是被詐欺下所為，已依法為撤銷該和解之意思表示云
      云，固據提出九十一年三月十一日蘆洲中原路郵局第三四○號存證信函為證（
      見原審卷二八頁），但弘淳公司否認有何詐欺甲○○之行為，則甲○○自應就
      伊主張被詐欺之事實，負舉證責任（民事訴訟法第二百七十七條規定參照）。
      經查，承前所述，甲○○非為不識字之人，且伊乃是於九十年四月二十日至弘
      淳公司，其公司法定代理人告知伊切結書內容後，要伊隔幾天再至簽該切結書
      ，伊回家後於同年月二十四日始至弘淳公司親自在該切結書內簽名，並按有指
      印乙節，有卷附該切結書可證（見原審重勞調卷一三頁），並經伊配偶陳石夫
      於原審到庭證稱明確，且甲○○亦不爭執，足證，甲○○對於該切結書內容乃
      是充分瞭解，且同意該和解條件下，始至弘淳公司簽立該切結書，則弘淳公司
      並無施用詐術使甲○○陷於錯誤之情形甚明。此外，甲○○亦未舉證弘淳公司
      有何詐欺行為，是伊主張系爭和解是被詐欺下所為云云，自無可取。準此，伊
      以上開存證信函所為撤銷該和解之意思表示，自不生效力。
（三）按勞工因職業災害而致殘廢時，雇主應補償其必需之醫療費用；勞工在醫療中
      不能工作時，雇主應按其原領工資數額予以補償；勞工經治療終止後，經指定
      之醫院診斷，審定其身體遺存殘廢者，雇主應按其平均工資及其殘廢程度，一
      次給予殘廢補償，勞基法第五十九條第一、二、三款分別定有明文。又，勞基
      法第五十九條固規定，雇主對於勞工因職業災害成殘廢時，雖應與以補償，但
      顯非禁止勞、雇雙方不得對於該補償金額為和解，準此，勞雇雙方以契約行為
      終止原勞動契約，並達成和解之合意時，則除該和解契約有無效或經合法撤銷
      外，自應從其約定（最高法院九十二年度台上字第一八六六號判決意旨參照）
      。經查，觀諸兩造所簽訂系爭切結書內載：「本人甲○○因工作手部受傷，受
      傷復健期間（自民國八十八年二月四日至民國九十年二月三日止）已向公司領
      取生活補助津貼共新台幣參拾萬元整，另公司代付住院五次費用新台幣壹拾萬
      壹仟陸佰柒拾參元整，看護費用二次新台幣貳萬肆仟元整，代繳勞保費二十七
      個月共新台幣肆萬肆仟伍佰伍拾元整，以上共計新台幣肆拾柒萬零貳佰貳拾參
      元整。如依勞基法規定，在本人受傷復健期間公司應給付二年平均工資新台幣
      壹萬玖仟元整並回公司正常上班，經溝通協調後，本人同意在之前公司已支付
      之津貼、醫藥費、勞、健保費、看護費（共新台幣肆拾柒萬零貳佰貳拾參元整
      ）外，另再連同勞保傷殘給付新台幣貳拾壹萬壹仟貳佰元整，勞保住院給付新
      台幣肆仟零柒拾元整及公司再給付肆仟柒佰參拾元整共計新台幣貳拾貳萬元整
      後，不再另向公司作任何費用之請求，並同時終止雙方勞僱關係及放棄此事件
      法律上之申訴請求權。恐口無憑，特立此書。此致弘淳企業有限公司立切結書
      人：甲○○（按手指印）」可知，兩造間確實已就甲○○因系爭職業災害而成
      殘廢一節，業已就補償金額達成和解之協議，弘淳公司共計給付甲○○六十九
      萬零二百二十三元，且甲○○對於已領取該和解金額一事，亦不爭執，則兩造
      既就前開補償金之金額達成合意，甲○○自不得再本於勞基法第五十九條有關
      計算補償金之規定，請求弘淳公司給付補償金差額。故甲○○主張：系爭和解
      書因給付補償金額不足勞基法第五十九條規定計算金額，雇主（即弘淳公司）
      自應給付補償金之差額云云，亦無可取。
（四）另甲○○主張弘淳公司應給付伊資遣費及預告期間工資部分云云，經查，兩造
      間簽訂系爭切結書，除就勞基法第五十九條規定之補償金額達成和解協議外，
      另同時合意終止兩造間勞僱關係等情，亦有卷附切結書可參（見原審重勞調卷
      一三頁），況證人（即甲○○配偶）陳文石亦證稱有聽到老闆叫甲○○要回去
      上班，但甲○○不願意等語（見原審卷一○七頁），足證，弘淳公司並無因甲
      ○○受傷成殘，而以伊不能勝任工作為由，終止兩造間勞動契約，乃是嗣後兩
      造因就系爭職業災害補償達成協議後同時合意終止兩造間之勞僱關係至明。準
      此，兩造間既已合意終止兩造間之勞僱關係，則甲○○自不得再依據勞基法第
      十一條第五款規定，主張弘淳公司以伊工作成殘不能勝任工作為由，終止兩造
      間勞動契約，應給付伊資遣費及預告期間工資云云，顯無可取。
五、綜上所述，甲○○本於勞基法第五十九條、第十六條及第十七條規定，請求弘淳
    公司給付伊補償金差額四十八萬七千四百五十三元、資遣費及預告期間工資共計
    十三萬二千七百十五元，暨加計自起訴狀繕本翌日（即九十一年八月一日）起算
    法定遲延利息云云，均為無理由，不應准許。其假執行之聲請亦失所附麗，應併
    予駁回。原審判命弘淳公司應給付甲○○十一萬二千四百二十七元，及加計自九
    十一年八月一日起算法定遲延利息云云，自有未洽，弘淳公司附帶上訴意旨指摘
    此部分原判決不當，求予廢棄改判，為有理由，應由本院將原判決此部分予以廢
    棄，改判如主文第四項所示。至原審就甲○○其餘部分為敗訴之判決，並駁回其
    假執行之聲請，雖就給付補償金敗訴部分與本院判決理由不同，但結論並無二致
    ，本院仍應予以維持，至資遣費及預告期間工資部分，駁回伊請求部分，於法自
    無違誤。故甲○○上訴意旨指摘原判決不當，求予廢棄改判，為無理由，應併予
    駁回。
六、至甲○○雖聲請傳訊證人林昭儀云云，以資證明甲○○在弘淳公司任職日及薪資
    給付方式等情，然如前述，因兩造間業已達成和解協議，自無再行調查甲○○平
    均薪資一節，附此敘明。
七、據上論結，本件甲○○上訴為無理由、弘淳公司附帶上訴為有理由，依民事訴訟
    法第四百四十九條第一項、第二項、第四百五十條、第七十八條，判決如主文。
中      華      民      國    九十二    年     十二     月    二十三    日
                                勞工法庭
                                    審判長法  官    俞  慧  君
                                          法  官    黃  莉  雲
                                          法  官    楊  絮  雲
正本係照原本作成。
不得上訴。
中      華      民      國    九十二    年     十二     月    二十三    日
                                         書記官     王  秀  雲


司法院資訊處製作；財團法人民間司法改革基金會備份。
